臺灣雲林地方法院民事判決　　　　　　　95年度家訴字第45號
原　　　告　丁○○
被　　　告　庚○○
　　　　　　己○○
　　　　　　丙○○
　　　　　　乙○○
共　　　同
訴訟代理人　林金陽律師
上列當事人間請求返還共有物等事件，本院於民國96年2 月13日
言詞辯論終結，判決如下：
    主  文
被告庚○○應給付原告及所有共有人新台幣壹佰伍拾萬元，及自
民國九十五年十一月十六日起至清償日止，按年息百分之五計算
之利息。
被告己○○、乙○○應各給付原告及所有共有人新台幣伍拾萬元
，及自民國九十五年十一月十六日起至清償日止，按年息百分之
五計算之利息。
被告丙○○應給付原告及所有共有人新台幣貳拾陸萬元，及自民
國九十五年十一月十六日起至清償日止，按年息百分之五計算之
利息。
訴訟費用新台幣貳萬捌仟參佰貳拾肆元，由被告庚○○負擔十分
之五，被告丙○○負擔十分之一，被告己○○、乙○○各負擔十
分之二。
本判決第一項於原告以新臺幣伍拾萬元供擔保後，得假執行。但
被告庚○○如以新臺幣壹佰伍拾萬元預供擔保，得免假執行。
本判決第二項於原告各以新臺幣壹拾柒萬元為被告己○○、乙○○供擔保後，得對各該被告假執行。但各該被告如以新臺幣伍拾
萬預供擔保，得免假執行。
本判決第三項於原告以新臺幣玖萬元供擔保後，得假執行。但被
告丙○○如以新臺幣貳拾陸萬元預供擔保，得免假執行。
    事 實 及 理 由
甲、兩造之主張:
一、原告部分：
（一）按原告與訴外人戊○○、林玉參與被告庚○○、丙○○5
      人均為被繼承人張曾八女（93年3 月29日過世）之第1順
      位繼承人，而被告己○○為被告庚○○之子、被告乙○○
      為被告丙○○之子。由被告4 人持續占有兩造共同被繼承
      人張曾八女之遺產，原告依民法828 條第2 項之規定，而
      得同為第1 順位繼承人戊○○、林玉參之同意，而對被告
      提起訴訟。
（二）被繼承人張曾八女生前於86年10月7 日將其新台幣（下同
      ）100 萬元存款分為2 筆，各以50萬分別以定期方式存在
      乙○○之台南區中小企業銀行崙背分行之帳戶及己○○之
      中華郵政股份有限公司崙背郵局之帳戶。
（三）張曾八女於86年或87年間參加被告庚○○召集之合會，嗣
      因庚○○飼養之豬隻感染口蹄疫，故向張曾八女商借該合
      會金150萬元週轉，然其生活優渥，卻不願返還這筆錢。
（四）張曾八女亦於88年6 月21日（起訴狀誤繕為11日），自其
      雲林縣崙背鄉農會及以借貸關係匯款26萬元予被告丙○○
      。
（五）嗣張曾八女於93年3 月29日死亡，被告等人未將前揭金額
      列為張曾八女之遺產，故為此依法起訴，爰依民法第478
      條規定，請求被告庚○○、林正峰二人返還上開借款; 依
      民法第767 條所有物返還請求權或民法第597 條寄託物返
      還請求權，請求被告己○○、乙○○返還上開款項等語。
（六）並聲明：被告庚○○應返還150 萬元予原告及所有共有
      人，及自起訴狀繕本送達之翌日起至清償日止，按年息5%
      計算之利息。被告己○○應返還50萬元予原告及所有共
      有人，及自起訴狀繕本送達之翌日起至清償日止，按年息
      5%計算之利息。被告丙○○應返還26萬元予原告及所有
      共有人，及自起訴狀繕本送達之翌日起至清償日止，7 按
      年息5%計算之利息。被告乙○○返還50萬元予原告及所
      有共有人，及自起訴狀繕本送達之翌日起至清償日止，按
      年息5%計算之利息。訴訟費用由被告庚○○負擔55% ；
      被告己○○負擔18% ；被告丙○○負擔9%；被告乙○○負
      擔18% 。原告願供擔保請准予宣告假執行。
二、被告部分：
（一）己○○、乙○○於張曾八女生前各受贈50萬元。
（二）庚○○之母張曾八女曾於81至86年間參與庚○○所召集之
      合會，為僅參與1 會，總金額為590,400 元，且業經給付
      完畢，之後即未再參加被告之互助會，非如原告所言。
（三）丙○○向張曾八女所借用26萬元業已清償完畢等語。
（四）並聲明：原告之訴及其假執行之聲請均駁回。訴訟費
      用由原告負擔。如受不利益判決，被告願供擔保，請准
      免予假執行。
乙、兩造爭執與不爭執之事實：
一、不爭執事項:
（一）丁○○、庚○○、戊○○、林玉參、丙○○等5 人為張曾
      八女之子女，而張曾八女於93年3 月2 日逝世。
（二）被告己○○為庚○○之子，被告乙○○為丙○○之子。
（三）被告己○○、乙○○曾向張曾八女各拿50萬元。
（四）丙○○曾向張曾八女借貸26萬元。
二、兩造之爭點：
（一）張曾八女是否曾於86年、87年間參與被告庚○○之互助會
      ，被告庚○○是否於張曾八女得標後借用150 萬元？
（二）張曾八女各交付被告己○○、乙○○50萬元，是贈與或寄
      放？
（三）被告丙○○向張曾八女借得之26萬元是否已返還？
丙、得心證之理由：
一、被告庚○○部分:
    原告主張被繼承人張曾八女曾參與被告庚○○之合會，並得
    尾會，惟其合會金為被告所借用週轉共150 萬元，迄今未歸
    返原告及所有繼承人等情。雖為被告庚○○所否認。然查:
（一）被告庚○○原否認被繼承人有於86、7 年間參與被告或其
      妻廖美娟所邀集之任何合會，並否認被繼承人生前於雲林
      縣崙背鄉農會帳號00-00000-00 號存款帳戶於88年6 月10
      日所匯入之367000元，為被告或其妻廖美娟所匯。然經上
      開農會以96年1 月5 日崙農信字第9600000003號函本院，
      上開被繼承人帳戶款項確係由被告妻美娟帳號00-00000-0
      0 帳戶於88年6 月10日轉入，且廖美娟上開帳戶並於同日
      轉同額款項入證人林玉參帳號00-00000-00 帳戶等語，並
      附該轉帳活期儲蓄存款收入傳票影本，及證人即被繼承人
      之女林玉參到庭證稱其與被繼承人有合夥參與被告所邀集
      合會中之一會後，被告嗣又改稱被繼承人僅與上開證人合
      夥參加一會，上開款項即是其給付給被繼承人之合會金，
      已給付完畢云云，並提出其製作之合會明細表一件說明。
      其前後所辯情節不一，顯見其並未為誠實之陳述，其另有
      隱情，亦足確認。
（二）且系爭合會係在86至88年間之事，迄今已事隔多年，被告
      仍能在其所製作之上開合會明細表中，詳載各得標會員之
      順序及標金，其若無所據，顯非社會一般人所能做到。然
      其卻拒絕提供該合會名單，可見該合會名單應有不利於被
      告之證據。
（三）再者，依被告所製作上開合會明細表，合會期間係自86年
      11月5 日至88年12月5 日止，含會首共26人、每會3 萬元
      ，依此計算，得尾會者，扣除得標人之會款外，每期合會
      金為75萬元，二期合會金合計為150 萬元，核與原告所主
      張被告向被繼承人借得之金額150 萬元約略相當。
（四）另依被繼承人生前於台南區中小企業銀行帳號000000000
      號帳戶存摺影本以觀，被繼承人自86年10起至88年2 月間
      ，確有陸續於每月6 至8 日，或17至19日間提領現金3 至
      8 萬元之款項，且其中87年8 月至同年12月均於每月6 或
      7 日提領5 萬元，核與一般繳交會款之情節相符，應係被
      繼承人為繳交會款而提領，而上開金額遠超過被繼承人上
      開與證人林玉參合夥一會之會款1 萬5 千元。因此，被繼
      承人參加被告之合會不只上開半會，應足推認。
（五）綜上情節，並參酌證人即被繼承人之次媳辛○結證稱：「
      我婆婆有跟我大伯庚○○3 會，在88年，標到1 個會，跟
      我小姑合夥，1 會3 萬元，有28會，他跟我們講的，會錢
      沒有拿到，第1 個半會的有拿到，其他沒有拿到，他是拿
      尾會，庚○○跟廖美娟說要我婆婆給他週轉，要不然要死
      給他看，我婆婆說這件事的時候，只有我們夫妻在場。」
      等語，及證人即被繼承人女戊○○、媳壬○○之證詞，原
      告主張被告向被繼承人借用150 萬元，並以其所欠被繼承
      人之同額合會金為給付，足信屬實。被告辯稱被繼承人未
      參與被告其他合會，其未向被繼承人借用上開款項云云，
      難信屬實。
二、被告林正峰部分:
    原告主張被告丙○○曾向被繼承人張曾八女借貸26萬元，迄
    今未還等情。被告丙○○雖坦承其曾向被繼承人借用上開款
    項，然辯稱上開借款業已還清，係用賣豬所得之款項清償，
    因此無資金流程證據等語。然查:
（一）被告所辯其已清償之事實，為原告所否認，而被告未能舉
      證以實說，已難信屬實。
（二）且被繼承人借上開款項給被告，係於88年6 月21日自其於
      雲林縣崙背鄉農會帳號00-00000-00 號存款帳戶轉帳匯給
      被告給付乙節，為被告所是認，並有上開存摺影本可按，
      可見被繼承人有將金錢存在金融機構之習慣。然查被繼承
      人上開存款帳戶，及其於台南中小企業銀行之上開帳戶，
      自上開借款日後，並無有與借款金額26萬元相當之款項存
      入之情，有各該存摺影本在卷可參。因此，原告主張被告
      未清償上開款項，足以採信。被告辯稱其已清償上開借款
      云云，難信屬實。
三、被告己○○、乙○○部分:
    被告二人雖均坦承曾分別收受被繼承人之50萬元，惟均辯稱
    係被繼承人贈與之款項，並非被繼承人所寄放等語。然查:
（一）原告主張上開款項，係因為被繼承人要領老農年金，恐因
      其存款過多而無法領取，因而將上開款項分別以被告二人
      之名義定期存款等情，業據證人壬○○、戊○○、林玉參
      等人，及證人即被繼承人之孫女甲○○到庭證述屬實，核
      上開證人等所證述之情節均相吻合，並有原告與被告林正
      峰之妻即被告乙○○之母之談話錄音光碟暨譯文可參。
（二）且原告於被繼承人往生後，在被繼承人的房間內尋得以被
      告乙○○名義定存之上開50萬元定期存款單乙節，並據原
      告當庭陳述明確，且為被告等人所是認，並有原告提出之
      上開台南區中小企業定期存款存單影本乙紙附卷可按，足
      信無誤。被繼承人如係將上開款項贈與被告乙○○，豈有
      又保留上開定期存單之理！
（三）再者，依被繼承人於上開崙背鄉農之存摺影本所示，其每
      月3000元之老農津貼係自88年4 月開始入帳，該月並有三
      筆同額老農津貼同時入帳，核應係補發同年2 至3 月之津
      貼，而觀被繼承人上開農會存摺及台南區中小企業銀行帳
      戶存摺影本，被繼承人開始領取老農津貼（88年）之前，
      其各該帳戶之結存金額多保持在2 、3 拾萬元，甚至達4
      拾餘萬元，然自88年其領取老農津貼後，其上開帳戶結存
      金額，除偶有定存到期匯入之款項外，多未超過10萬元，
      縱偶有超過10萬元部分，亦很快即領出處理，有上開存摺
      影本可參，可見原告主張，及上開證人證稱被繼承人係因
      恐其存款太多致無法領取老農津貼，才以被告二人之名義
      各定存50萬元，足以採信。被告二人辯稱上開款項係被繼
      承人所贈與云云，不足採信。
（四）另原告主張被繼承人以被告己○○（被告庚○○之子）名
      義存款之系爭50萬元定期存款單，於被繼承人往生時，亦
      在被繼承人房間，只是被被告庚○○取走乙節。雖為被告
      庚○○所否認，並辯稱該定期存款單自始即由其保管云云
      。然參酌上開事證，被告庚○○所辯，應與事實不符，原
      告之主張，堪信屬實，併此敘明。
四、綜上所述，原告分別依民法第478 條借貸物返還請求權，及
    同法第597 條寄託物返還請求權規定，請求被告庚○○返還
    150 萬元、林正峰返還26萬元，及被告己○○、乙○○各返
    還50萬元，予原告及所有共有人，並均自起訴狀繕本送達翌
    日即95年11月16日起，至清償日止，均按年息百分之5 計算
    之遲延利息，為有理由，應予準許。
五、兩造陳明願供擔保請准宣告假執行或免為假執行，經核均與
    規定相符，爰分別酌定相當之擔保金額併宣告之。
六、訴訟費用負擔之依據：民事訴訟法第79條。
中　　華　　民　　國　　96　　年　　3 　　月　　6 　　日
                    家事法庭  法  官  黃一馨
以上正本係照原本作成。
如不服本判決，應於送達後20日內向本院提出上訴狀並表明上訴
理由，如於本判決宣示後送達前提起上訴者，應於判決送達後20
日內補提上訴理由書（須按他造人數附繕本）。
中　　華　　民　　國　　96　　年　　3 　　月　　6 　　日
                              書記官　林麗美
